【裁判字號】    98,訴,343
【裁判日期】    980423
【裁判案由】    違反毒品危害防制條例
【裁判全文】
臺灣屏東地方法院刑事判決               98年度訴字第343號
公  訴  人  臺灣屏東地方法院檢察署檢察官
被      告  甲○○
                    （現另案在臺灣屏東監獄竹田分監執行）
上列被告因違反毒品危害防制條例案件，經檢察官提起公訴（98
年度毒偵字第285 號、第354 號），被告於準備程序期日就被訴
事實為有罪之陳述，本院合議庭裁定由受命法官獨任進行簡式審
判程序，判決如下：
    主  文
甲○○施用第一級毒品，累犯，處有期徒刑壹年；又施用第一級
毒品，累犯，處有期徒刑壹年。應執行有期徒刑壹年拾月。
    事  實
一、甲○○前於民國89年間，因犯施用毒品案件，經本院裁定觀
    察勒戒，因認無繼續施用毒品傾向，於89年5 月2 日執行完
    畢釋放；次於90年間，因犯施用毒品案件，經本院裁定觀察
    勒戒，因認有繼續施用毒品傾向，再裁定強制戒治1 年，於
    91 年12 月19日執行完畢，本次施用毒品犯行，並由本院判
    處有期徒刑7 月、6 月，應執行有期徒刑1 年，經撤回上訴
    而確定；又於91年間，因犯施用毒品案件，經本院判處有期
    徒刑1 年2 月確定；復於92年間，因犯竊盜案件，經本院判
    處有期徒刑3 月確定，上開案件接續執行，合併計算刑期後
    ，於93年5 月7 日假釋付保護管束，嗣經撤銷假釋，應執行
    殘刑10月16日。另於93年間，因犯施用毒品案件，經本院各
    判處有期徒刑1 年、5 月，應執行有期徒刑1 年4 月確定；
    同年間，因犯竊盜案件，經本院判處有期徒刑5 月確定，並
    經本院裁定與上一案應執行有期徒刑1 年8 月。再於94年間
    ，因施用毒品案件，經本院各判處有期徒刑7 月、3 月，應
    執行有期徒刑8 月確定，再裁定各減為有期徒刑3 月又15日
    、1 月又15日，應執行有期徒刑4 月。以上殘刑10月16日、
    應執行有期徒刑1 年8 月及4 月，接續執行之，合併計算刑
    期後，於96年6 月23日縮短刑期假釋出監，迄96年7 月18日
    假釋期滿未經撤銷，其未執行之刑，以已執行論。
二、詎其仍為戒除毒癮，復基於施用第一級毒品海洛因之犯意，
    分別為下列施用毒品之行為：
  (一)於97年9 月9 日凌晨12時許，在其屏東縣鹽埔鄉○○村○○
    路45號之住處，以將海洛因置入注射針筒內加水稀釋後持之
    注射手臂之方式，施用第一級毒品海洛因1 次。嗣於同年月
    11日9 時20分許，因另涉竊盜案件，在屏東縣鹽埔鄉○○村
    ○○路段為警查獲，並得其同意採尿送驗，因其尿液檢出嗎
    啡陽性反應，始悉上情。
  (二)於97年11月24日上午7 、8 時許，在其屏東縣鹽埔鄉○○村
    ○○路45號之住處，以將海洛因置入注射針筒內加水稀釋後
    持之注射手臂之方式，施用第一級毒品海洛因1 次。嗣因其
    另涉毒品案件遭通緝，於97年11月24日22時10分許，在屏東
    縣竹田鄉○巷村○○路93巷3 之5 號處為警查獲，並得其同
    意採尿送驗，因其尿液檢出嗎啡陽性反應，而悉上情。
三、案經屏東縣政府警察局里港分局、內埔分局報請臺灣屏東地
    方法院檢察署檢察官偵查起訴。
    理  由
一、按除被告所犯為死刑、無期徒刑、最輕本刑為3 年以上有期
    徒刑之罪或高等法院管轄第一審案件者外，於法院行準備程
    序進行中，被告先就被訴事實為有罪之陳述時，審判長得告
    知被告簡式審判程序之旨，並聽取當事人、代理人、辯護人
    及輔佐人之意見後，裁定進行簡式審判程序，刑事訴訟法第
    273 條之1 第1 項定有明文，本件被告所為係犯死刑、無期
    徒刑、最輕本刑為3 年以上有期徒刑以外之罪，其於準備程
    序中就被訴事實為有罪之陳述，經法官告知簡式審判程序之
    旨，並聽取公訴人、被告之意見後，本院合議庭乃裁定由受
    命法官獨任進行簡式審判程序，合先敘明。又簡式審判程序
    之證據調查，不受刑事訴訟法第159 條第1 項、第161 條之
    2 、第161 條之3 、第163 條之1 及第164 條至第170 條規
    定之限制，刑事訴訟法第273 條之2 亦定有明文，故本件審
    理依該規定，亦排除嚴格證據調查，併予敘明。
二、事實認定部分
  (一)就上開事實欄第二、(一)部分，業據被告甲○○於本院審理時
    坦承不諱（見本院審判筆錄第3 頁至第4 頁），又被告經採
    尿送驗結果，確呈嗎啡陽性反應，此有臺灣檢驗科技股份有
    限公司於97年10月3 日所出具之濫用藥物尿液檢驗報告1 紙
    （見里警偵字第0980001139號卷第9 頁）、屏東縣警察局里
    港分局毒品案件涉嫌人尿液採證編號姓名對照表1 紙在卷可
    佐（見上開警卷第7 頁），復有偵查報告1 紙（見上開警卷
    第2 頁）存卷可考，是被告上開自白核與事實相符，堪以採
    信。
  (二)就上開事實欄第二、(二)部分，亦經被告於本院審理時坦承不
    諱（見本院審判筆錄第4 頁），而被告經採尿送驗結果，確
    呈嗎啡陽性反應，此有臺灣檢驗科技股份有限公司於97年12
    月20日所出具之濫用藥物尿液檢驗報告1 紙（見內警刑字第
    0980002633號卷第9 頁）、屏東縣縣政府警察局內埔分局內
    埔派出所偵辦毒品案件嫌疑人尿液採證檢驗對照表1 紙（見
    上開警卷第8 頁）在卷可查，復有偵查報告1 紙附卷可憑（
    見上開警卷第1 頁），是被告上開自白核與事實相符，堪以
    採信。
  (三)按毒品危害防制條例於92年7 月9 日修正公布，自93年1 月
    9 日施行，其中第20條、第23條將施用毒品之刑事處遇程序
    ，區分為「初犯」及「5 年內再犯」、「5 年後再犯」。依
    其立法理由之說明：「初犯」，經觀察、勒戒或強制戒治後
    ，應為不起訴處分或不付審理之裁定；經觀察、勒戒或強制
    戒治執行完畢釋放後，「5 年內再犯」者，因其再犯率甚高
    ，原實施之觀察、勒戒及強制戒治既已無法收其實效，爰依
    法追訴或裁定交付審理。至於經觀察、勒戒或強制戒治執行
    完畢釋放後，「5 年後再犯」者，前所實施之觀察、勒戒或
    強制戒治已足以遮斷其施用毒品之毒癮，為期自新及協助其
    斷除毒癮，仍適用「初犯」規定，先經觀察、勒戒或強制戒
    治之程序。從而依修正後之規定，僅限於「初犯」及「5 年
    後再犯」二種情形，始應先經觀察、勒戒或強制戒治程序。
    倘被告於5 年內已再犯，經依法追訴處罰，縱其第3次 （或
    第3 次以上）再度施用毒品之時間，在初犯經觀察、勒戒或
    強制戒治執行完畢釋放5 年以後，已不合於「5 年後再犯」
    之規定，且因已於「5 年內再犯」，顯見其再犯率甚高，原
    實施觀察、勒戒或強制戒治，已無法收其實效，即應依該條
    例第10條處罰，最高法院95年度第7 次刑事庭會議決議意旨
    可資參照。本件被告如事實欄第一部分所示，前於民國89年
    間，因犯施用毒品案件，經本院裁定觀察勒戒，因認無繼續
    施用毒品傾向，於89年5 月2 日執行完畢釋放；又於90年間
    ，因犯施用毒品案件，經本院裁定觀察勒戒，因認有繼續施
    用傾向，再裁定強制戒治1 年，於91年12月19日執行完畢，
    復於94年間，因犯施用毒品案件，經本院各判處有期徒刑7
    月、3 月，應執行有期徒刑8 月確定，再裁定各減為有期徒
    刑3 月又15日、1 月又15日，應執行有期徒刑4 月等情，有
    臺灣高等法院被告前案紀錄表1 份附卷可按。則被告本件施
    用第一級毒品犯行，雖係在上開強制戒治執行完畢後5 年後
    所為，然被告在強制戒治執行完畢後5 年內曾有施用毒品犯
    罪之前科紀錄，縱被告本件施用毒品犯行之犯罪時間係在強
    制戒治執行完畢後5 年後，揆諸上開決議意旨，仍得依法追
    訴、處罰。故本件事證明確，被告犯行洵堪認定，自應依法
    論科。
三、查海洛因係屬毒品危害防制條例第2 條第2 項第1 款所規定
    之第一級毒品，故核被告先後所為，均係犯毒品危害防制條
    例第10條第1 項之施用第一級毒品罪。被告非法持有第一級
    毒品海洛因之低度行為，已為其進而施用之高度行為所吸收
    ，故不另論罪。又被告先後2 次施用第一級毒品海洛因之犯
    行，其犯意各別、行為有異，應予分論併罰。爰審酌被告正
    值青年，四肢健全，卻不知潔身自愛而沾惹毒品，又曾因施
    用毒品案件，經觀察、勒戒、強制戒治及刑之執行後，仍再
    犯本件之罪，足見其毫無悔意，戒癮之意志力甚為薄弱，惟
    念及其施用毒品之犯行，在本質上乃屬戕害自身身心健康之
    行為，且事後能坦承犯行，犯罪後之態度良好暨其生活狀況
    、智識程度等一切情狀，分別量處如主文所示之刑，並定其
    應執行之刑，以資懲儆。
據上論斷，應依刑事訴訟法第273 條之1 條第1 項、第299 條第
1 項前段，毒品危害防制條例第10條第1 項，刑法第11條前段、
第47條第1項、第51條第5 款，判決如主文。
本案經檢察官廖華君到庭執行職務
中    華    民    國    98    年    4     月    23    日
                  刑事第五庭    法  官  程士傑
以上正本證明與原本無異。
如不服本判決應於收受判決後10日內向本院提出上訴書狀，並應
敘述具體理由；其未敘述上訴理由者，應於上訴期間屆滿後20日
內向本院補提理由書（均須按他造當事人之人數附繕本）「切勿
逕送上級法院」。
中    華    民    國    98    年    4     月    24    日
                                書記官  孫秀桃
附錄論罪科刑法條：
毒品危害防制條例第10條第1 項
施用第一級毒品者，處 6 月以上 5 年以下有期徒刑。


司法院資訊處製作；財團法人民間司法改革基金會備份。
